【裁判字號】    94,司,764
【裁判日期】    950324
【裁判案由】    選派清算人等
【裁判全文】
臺灣臺北地方法院民事裁定               94年度司字第764號
聲  請  人  凱聚股份有限公司
法定代理人  甲○○
代  理  人  范  鮫律師
            吳至格律師
            任雅侖律師
相  對  人  日月光元科技股份有限公司
法定代理人  丁○○
            乙○○
            丙○○
上列當事人間選派清算人等事件，本院裁定如下：
    主      文
日月光元科技股份有限公司之法定清算人丁○○、乙○○、丙○○應予解任。
選派林正裕會計師及沈維揚會計師為日月光元科技股份有限公司
之清算人。
聲請程序費用由相對人負擔。
    理      由
一、按解散之公司除因合併、分割或破產而解散外，應行清算，
    公司經中央主管機關撤銷或廢止登記者，亦同。又股份有限
    公司之清算，除公司法或公司章程另有規定或股東會另選清
    算人外，以董事為清算人，不能依此規定定清算人時，法院
    得因利害關係人之聲請，選派清算人，公司法第24條、第26
    條之1、第322條分別定有明文。次按法院因監察人或繼續一
    年以上持有已發行股份總數百分之三以上股份股東之聲請，
    得將清算人解任，公司法第323條第2項亦有明定。另公司法
    第24條規定，解散之公司，除因合併、分割或破產而解散外
    ，應行清算，惟關於公司辦理清算應以何日為清算起算日，
    法無明文，參酌同法有關條文之規定（第83條及第327條參
    照）固可解釋為應以清算人就任之日為清算起算日，惟所謂
    「就任之日」，其為法定清算人者（同法第79條前段及第32
    2條第1項前段），因係當然就任，無需清算人為就任之承諾
    ，應認為公司解散之日為清算人就任之日；其為章程規定或
    股東會選任或法院選派之清算人者（同法第79條後段及第32
    2條第1項後段、第2項），因需清算人就任之承諾，應認為
    清算人實際就任之日為清算起算日。
二、本件聲請意旨略以：
    （一）相對人為一實收資本額新臺幣（下同）99,000,000元
          ，已發行股份總數990萬股之公司，聲請人持有其中9
          80萬股，為一繼續一年以上持有相對人以發行股份總
          數百分之三以上之股東。
    （二）相對人於民國93年4月21日經臺北市政府命令解散，
          復於93年7月16日經台北市政府函告廢止登記在案。
          茲以相對人章程條款並未訂清算人之規定，且股東會
          亦未另選任清算人，故依公司法法第322條之規定，
          應以全體董事，即丁○○、乙○○、丙○○為法定清
          算人。
    （三）詎丁○○、乙○○、丙○○等就任後，迄今已1年餘
          ，渠等並未依公司法第334條規定准用83條清算人應
          於就任後十五日內，將其姓名、住所或居所及就任日
          期，向法院聲報；亦未依同法第326條之規定，檢查
          公司財產之情形、造具財務報表及財產目錄，送經監
          察人審查、提經股東會承認並即報法院；亦未依公司
          法第327條規定催告債權人申報債權等。亦即，蔡進
          忠、乙○○、丙○○於就任相對人清算人後長達1年
          多的時間，完全未踐行公司法關於清算人之任何職務
          ，嚴重損及股東權益，渠等失職情形至為明顯，顯然
          已嚴重不適任相對人之清算人。為此，爰依公司法第
          322條第2項，聲請本院裁定解任上述清算人。
    （四）又丁○○、乙○○、丙○○等一經裁定解任後，已無
          法依公司法第322條第1項規定定清算人，是亦請本院
          依公司法第322條之規定，另行選派林政裕會計師、
          沈維揚會計師擔任相對人之清算人云云。
三、按公司經解散後，即須清算其財產，俾資結束，而此有賴公
    司清算人克盡職責依法定程序辦理相關清算事務；若公司解
    散後，清算人怠忽職責，遲遲不進入清算程序，當有礙債權
    人依法行使權利，此際如不許股東或監察人聲請法院行使監
    督權將該不適任之法定清算人予以解任並另行選派清算人以
    進行清算程序，殊非法理之平。經查，聲請人為繼續1年以
    上持有已發行股份總數3%以上股份股東，有相對人公司股東
    名簿及聲請人持有之股票三紙影本附卷可稽；又聲請人主張
    相對人公司因開始營業後自行停止營業六個月以上，經臺北
    市政府函告命令解散並廢止公司登記後，因相對人公司章程
    及股東會未另有規定或另選任清算人，故應以丁○○、乙○○、丙○○為法定清算人進行清算程序，亦經聲請人提出相
    對人公司基本資料、董監事資料、臺北市政府公函、相對人
    公司章程為證，堪信為真實。而清算人就任後，應即依檢查
    公司財產情形、造具財務報表及財產目錄，送監察人審查及
    股東會承認，並催告申報債權、清償債務，以了結公司現務
    ，保障債權人權益，惟相對人公司之法定清算人丁○○、乙○○、丙○○就任後迄未執行上開職務，並向本院呈報清算
    人就任，此有本院查詢表附卷可參。則相對人公司之法定清
    算人丁○○、乙○○、丙○○自臺北市政府於93年5月28日
    公告解散登記後迄今未依法辦理清算程序，顯有違法及不稱
    職之情事甚明，揆諸前揭規定，本院認渠等已不適任，應予
    解任。從而，聲請人請求裁定解任相對人公司之法定清算人
    丁○○、乙○○、丙○○，核無不合，應予准許。又該公司
    既未清算完結，當有另行選派清算人辦理該公司清算之必要
    ，爰選派具有會計專長之林正裕會計師及沈維揚會計師共同
    擔任該公司之清算人，以利該公司清算程序之進行。
四、依非訟事件法第21條第2項、民事訴訟法第78條，裁定如主
    文。
中    華    民    國    95    年    3    月    24    日
                  民事第三庭法   官  鄭佾瑩
以上正本係照原本作成
如不服本裁定應於送達後10日內向本院提出抗告狀，並繳納抗告
費新臺幣1,000元
中    華    民    國    95    年    3    月    24    日
                                書記官  方美雲


司法院資訊處製作；財團法人民間司法改革基金會備份。
